【裁判字號】    95,訴,3253
【裁判日期】    951229
【裁判案由】    毒品危害防制條例
【裁判全文】
臺灣高雄地方法院刑事判決              95年度訴字第3253號
公  訴  人  臺灣高雄地方法院檢察署檢察官
被      告  乙○○
選任辯護人  游淑惠律師
            吳永茂律師
            龍毓梅律師
上列被告因違反毒品危害防制條例案件，經檢察官提起公訴（95
年度偵緝字第2497號），本院判決如下：
    主  文
乙○○無罪。
    理  由
一、公訴意旨略以：被告乙○○與丙○○（業經本院以民國95年
    度訴字第580 號判處有期徒刑10年確定）均明知海洛因係毒
    品及管制進出口物品，竟共同基於運輸毒品之概括犯意聯絡
    ，丙○○因經濟狀況不佳為牟取高額運費，談妥由乙○○提
    供機票、事後支付新臺幣（下同）10萬元至15萬元酬勞等代
    價之方式，為乙○○運輸第一級毒品海洛因，丙○○遂連續
    於94年12月26日、95年1 月5 日，在中國大陸雲南省，向綽
    號「阿龍」之不詳年籍男子，購買第一級毒品海洛因1 包（
    2 兩至3 兩，均未扣案），將上開海洛因以保險套包裝成顆
    粒狀塞入肛門內後，再搭機返臺，已順利闖關多次。又丙○
    ○承前之同一方式，於95年1 月間某日，在中國大陸雲南省
    瑞麗某KTV 店內，向綽號「阿龍」之不詳年籍男子，以人民
    幣2 千元之代價購買第一級毒品海洛因1 包（合計淨重41.
    25公克，純質淨重28.41 公克，純度68.87%），隨即以保險
    套包裝前開購得之海洛因，用上揭方式運輸毒品，並旋於95
    年1 月12日搭乘長榮航空公司BR/828號班次飛機抵達臺灣高
    雄小港國際機場。嗣丙○○入境於海關檢查室時，為高雄縣
    政府警察局旗山分局會同財政部高雄關稅局人員查獲，並為
    專案員警帶往高雄市立大同醫院以X 光照射，發現其下腹部
    有不明物品阻塞，經灌腸後自其肛門取出10顆以保險套包裹
    之第一級毒品海洛因（合計淨重41.25 公克，純質淨重28.
    41公克，純度68.87%）。因認被告乙○○涉犯毒品危害防制
    條例第4 條第1 項運輸第一級毒品罪嫌及懲治走私條例第2
    條第1 項私運管制物品進口罪嫌云云。
二、按犯罪事實應依證據認定之，無證據不得認定犯罪事實；不
    能證明被告犯罪者，應諭知無罪之判決。又被告或共犯之自
    白，不得作為有罪判決之唯一證據，仍應調查其他必要之證
    據，以察其是否與事實相符。刑事訴訟法第154 條第2 項、
    第301 條第1 項前段、第156 條第2 項分別定有明文。而事
    實之認定，應憑證據，如未能發現相當證據，或證據不足以
    證明，自不能以推測或擬制之方法，以為裁判基礎，最高法
    院40年台上字第86號判例意旨足資參照。且刑事訴訟法第
    156 條第2 項規定之立法目的乃欲以補強證據擔保自白之真
    實性；亦即以補強證據之存在，藉之限制自白在證據上之價
    值。而所謂補強證據，則指除該自白本身外，其他足資以證
    明自白之犯罪事實確具有相當程度真實性之證據而言。雖其
    所補強者，非以事實之全部為必要，但亦須因補強證據與自
    白之相互利用，而足使犯罪事實獲得確信者，始足當之。此
    亦有最高法院74年台覆字第10號判例意旨可參。
三、本件公訴人認被告乙○○涉有運輸第一級毒品、私運管制物
    品進口等犯行，無非係以證人（共犯）丙○○所為受被告委
    託運毒之供述、被告與丙○○之入出境查詢結果、法務部調
    查局鑑定通知書、丙○○之財團法人金融聯合徵信中心及票
    據信用資訊連結作業各1 份、扣案之海洛因10顆（合計淨重
    41.25 公克，純質淨重28.41 公克，純度68.87%）等，資為
    論罪依據。
四、訊據被告堅詞否認有何運輸第一級毒品、私運管制物品進口
    之犯行，辯稱：伊沒有委託丙○○運輸海洛因，伊和丙○○
    是認識十幾年的鄰居，曾幫丙○○買機票，並和丙○○一起
    去澳門，到了澳門就分開了，伊去賭場賭博，不知道丙○○
    去做什麼，因為丙○○曾欠伊錢，伊在澳門向丙○○討債，
    丙○○不還，伊因而毆打丙○○，所以2 人間有糾紛，丙○
    ○才會陷害伊，說是伊委託運輸毒品的等語。經查：
  (一)證人丙○○於95年1 月間某日，在中國大陸地區雲南省瑞麗
    某KTV 店內，向綽號「阿龍」之不詳姓名年籍男子，以人民
    幣2 千元之代價購買第一級毒品海洛因1 包（毛重49.12 公
    克，淨重41.25 公克，純質淨重28.41 公克，純度68.87%）
    ，並以保險套將前開海洛因包裝成顆粒狀10顆塞入肛門，再
    於95年1 月12日由中國大陸搭機至澳門，再由澳門搭乘長榮
    航空公司BR/828號班次飛機，於同日21時20分許抵達臺灣高
    雄小港國際機場，嗣其入境於海關檢查室時，為高雄縣政府
    警察局旗山分局會同財政部高雄關稅局查獲，並經灌腸排出
    上開海洛因等事實，業據證人丙○○於本院95年度訴字第
    580 號案件（即丙○○被訴運輸第一級毒品、私運管制物品
    進口罪案件，下稱前案）中供述明確，並有法務部調查局95
    年3 月28日調科壹字第220022655 號鑑定通知書1 紙附卷及
    海洛因10顆（合計淨重41.25 公克，空包裝重9.07公克，純
    質淨重28.41 公克，純度68.87%）扣案可稽，堪認屬實。
  (二)證人丙○○雖曾於95年1 月13日檢察官偵訊、同年4 月20日
    前案準備程序、同年6 月14日前案審判程序時供稱其於94年
    12月26日、95年1 月5 日、同年月12日分別受被告委託運輸
    海洛因回臺，代價是1 兩5 萬元，並於95年1 月13日本院羈
    押訊問時供稱是乙○○委託運輸毒品，乙○○說這是K 他命
    ，不是海洛因云云（見臺灣高雄地方法院檢察署95年度偵字
    第2978號偵查卷〈下稱偵一卷〉第34-37 頁、前案院卷95年
    4 月20日準備程序筆錄、95年6 月14日審判筆錄）；然證人
    丙○○亦於95年1 月12日財政部高雄關稅局人員詢問時供述
    ：攜帶回臺之海洛因是伊自己帶回來施用的，無人託帶（見
    偵一卷第30頁）；於95年1 月13日警詢時供稱：伊帶這10顆
    毒品是要自己施用的，不是要販賣，也沒有受託運送毒品，
    只有運毒過這一次（見偵一卷第6-10頁）；於95年2 月14日
    偵訊時以證人身分證稱：被查獲的海洛因是伊自己從大陸帶
    回來的，不是乙○○指使的，伊以為講了可以交保，且家人
    叫伊不要和乙○○交往，所以以前才指認乙○○（見偵一卷
    第63-64 頁）；於95年2 月21日前案羈押訊問時供稱：伊以
    為扣案物是K 他命，是買回來自己吸食的，在警局做的筆錄
    是真的，偵訊中檢察官嚇伊說不講的話就判伊死刑、無期徒
    刑之罪，伊一時緊張就失去理智，隨便講講看可否交保（見
    前案院卷95年2 月21日訊問筆錄）；於95年9 月11日檢察官
    偵訊時以證人身分證述：乙○○與伊無關，本件東西是要帶
    回來自己用的（見臺灣高雄地方法院檢察署95年度偵緝字第
    2497號偵查卷〈下稱偵三卷〉第44頁）；於95年9 月18日檢
    察官偵訊時以證人身分證稱：94年那次沒有帶毒品回來，伊
    在警局所做筆錄是真實的，乙○○沒有拿錢給伊（運輸毒品
    ），因為之前伊和乙○○在澳門有金錢糾紛，乙○○打伊，
    所以伊才作偽證供出他（見偵三卷第49-50 頁）；復於本院
    審理時證稱：伊只有在95年1 月12日這次帶海洛因回臺，之
    前沒有帶，海洛因是伊自己在雲南向叫阿龍的大陸人買的，
    不是乙○○要伊拿的，之前說是乙○○叫伊運的，是因為被
    檢察官嚇到了，想推給乙○○等語（見本院95年12月13日審
    判筆錄），是被告就其於94年12月26日、95年1 月5 日是否
    有自大陸地區運輸第一級毒品來臺，及其運輸第一級毒品是
    否係受被告囑託所為等節，前後供、證述反覆不一。
  (三)公訴人雖另提出被告與丙○○之入出境查詢結果、丙○○之
    財團法人金融聯合徵信中心及票據信用資訊連結作業各1 份
    為證，而依前開入出境查詢結果所示，證人丙○○曾於94年
    12月26日、95年1 月5 日搭機返臺，另被告曾於94年12月24
    日、26日與證人丙○○搭乘同一班機出、入境，並於95年1
    月7 日與證人丙○○搭乘同一班機出境，惟被告與證人丙○
    ○係朋友（鄰居）關係，認識多年之事實，業據被告、證人
    丙○○陳述明確，則被告與證人丙○○既為朋友關係，渠2
    人均有出國之計畫時，約好一同搭機出境或搭乘同一班機返
    臺，並未違反常情，尚難因被告與證人丙○○有搭乘同一班
    機出、入境之事實，即認被告必有囑託證人丙○○運輸海洛
    因回臺之行為。又由卷附丙○○之財團法人金融聯合徵信中
    心及票據信用資訊連結作業觀之，證人丙○○於92年間曾退
    票3 張（金額各為5,088 元），為拒絕往來戶，且曾於93年
    間因消費款項未繳而信用卡遭停卡，然此僅能證明證人丙○
    ○於92、93年間曾有信用狀況不良之情形，實難據以認定證
    人丙○○於94年12月、95年1 月間經濟狀況不佳，況即使證
    人丙○○於前開時間確有經濟狀況不佳之情形，亦難憑此認
    定其於94年12月26日、95年1 月5 日搭機返臺時有運輸海洛
    因之事實，或其於95年1 月12日運輸海洛因之行為必定出於
    被告之囑託。是上開入出境查詢結果、財團法人金融聯合徵
    信中心及票據信用資訊連結作業等證據，對證人丙○○是否
    確於94年12月26日、95年1 月5 日運輸海洛因回臺、被告有
    無委由證人丙○○於94年12月26日、95年1 月5日 、12日，
    自大陸地區運輸海洛因回臺、數量若干、代價為何等犯罪事
    實，均無從加以補強證明，衡諸前開判例要旨，上開證據與
    證人（共犯）丙○○供述之相互利用，尚不足使上開公訴意
    旨之犯罪事實獲得確信，自不符合刑事訴訟法第156 條第2
    項補強證據之要求。
  (四)至卷附法務部調查局鑑定通知書、扣案之海洛因10顆（合計
    淨重41.25 公克，純質淨重28.41 公克，純度68.87%）等文
    書、證物，均僅能證明證人丙○○於95年1 月12日確有自大
    陸地區運輸第一級毒品海洛因回臺之事實，無從憑以認定其
    運輸海洛因係受被告囑託而為之，是上開證據不得據為對被
    告不利之認定。
五、綜上所述，尚難僅憑證人（共犯）丙○○前後反覆、不一致
    之供述或證述，即認被告有何支付酬勞委由丙○○自中國大
    陸運輸海洛因回臺之行為，公訴人所舉之證據不足以證明被
    告確有運輸第一級毒品、私運管制物品進口之犯行，此外，
    復查無其他積極證據足資認定被告確有公訴人所指上開犯行
    ，本院無從形成被告有罪之確信，既不能證明被告犯罪，揆
    諸前開法條之規定，依法自應為被告無罪之諭知。
據上論斷，應依刑事訴訟法第301 條第1 項前段，判決如主文。
本案經檢察官甲○○到庭執行職務。
中    華    民    國    95    年    12    月    29    日
                刑事第二庭    審判長法  官  邱永貴
                                    法  官  李昆南
                                    法  官  楊筑婷
以上正本證明與原本無異。
如不服本判決，應於收受送達後10日內向本院提出上訴書狀。
中    華    民    國    95    年    12    月    29    日
                                    書記官  林靜慧


司法院資訊處製作；財團法人民間司法改革基金會備份。
